【裁判字號】    89,訴,2159
【裁判日期】    920723
【裁判案由】    違反槍砲彈藥刀械管制條例
【裁判全文】
臺灣臺中地方法院刑事判決                         八十九年度訴字第二一五九?
    公  訴  人  臺灣台中地方法院檢察署檢察官
    被      告  乙○○
    選任辯護人  張淑琪律師
右列被告因違反槍砲彈藥刀械管制條例案件，經檢察官提起公訴（八十九年度偵字第
一三七七九號），本院判決如左：
    主  文
乙○○無罪。
    事  實
一、公訴意旨略以：被告乙○○於民國八十八年十月間，在其住處，由不詳年籍、姓
    名讀音為「王進富」之人交付製式三八０型手槍子彈十八顆後，非法持有之。至
    八十九年八月十一日十八時五分許，在台中縣大里巿吉隆路六之四號旁之電信配
    電箱內，為警當場查獲，扣得此十八顆子彈，被告顯涉有槍砲彈藥刀械管制條例
    第十二條第四項之未經許可，持有子彈罪嫌。
二、按犯罪事實應依證據認定之，無證據不得推定其犯罪事實，又不能證明被告犯罪
    者，應諭知無罪之判決，刑事訴訟法第一百五十四條、第三百零一條第一項定有
    明文。次按認定不利被告之事實，須依積極證據，苟積極證據不足為不利於被告
    事實之認定時，即應為有利被告之認定，有最高法院三十年上字第八一六號判例
    意旨可參。再按認定犯罪事實所憑之證據，無論其為直接證據或間接證據，其為
    訴訟上之證明時，均須達於一般之人不至有所懷疑，而得確信其為真實之程度，
    始得據為有罪之認定，倘其證明尚未達到此一程度，而有合理性之懷疑存在時，
    即無從遽為有罪之確信，此亦有最高法院七十六年臺上字第四九八六號判例意旨
    可資參酌。
三、公訴意旨認定被告乙○○涉有前項罪嫌，無非是以被告之自白及扣案之製式三八
    ０型手槍子彈十八顆為憑。惟經訊之被告，為其堅決否認，辯稱：「王進富」並
    無將扣案之子彈十八顆交付給他，他也未持有此等扣案子彈，此十八顆子彈更非
    案發當日由被告帶同警方當場查獲，並無證據可認被告持有之；被告因長期罹患
    精神衰弱症，案發當日上午還曾赴台中榮民總醫院就診，經醫囑應即辦理住院詳
    細治療檢查，不料當日下午警方即持搜索票前來，雖未於被住處查得任何犯罪證
    據，仍將被告帶回警局詢問，被告在精神恍惚下無法回答問題，當日供述不得採
    為裁判基礎等語。經查：
    (一)關於扣案十八顆子彈之查獲過程，據被告住處之大樓管理員甲○○到庭結證後
      證稱：八十九年八月七日，該址六之二號住戶遷入，因用電問題洽請台灣電力
      股份有限公司人員前去作業，而在配電箱內發現這些子彈，住戶通知他後，他
      約於當日上午十一時許報警處理，警方會同他找到放置子彈之配電箱，此配電
      箱位在被告住宅之側面，警方當天即取走子彈，並非同年八月十一日下午才前
      來查獲，且該配電箱供十餘戶住家使用，此配電箱所在之通道平時也有人通行
      （見本院卷第五一－五四頁）。又台中縣警察霧峰分局亦以八十九年十一月九
      日（八九）霧警刑字第一四六二七號函覆本院，關於本案當初受理情形，乃：
      「於八十九年八月五日十三時許接到勤區○○里○○○路六－六號名人新象大
      樓守衛邱先生打電話報案，該吉隆路六－四號一樓外之電話線路轉換箱內有子
      彈十八發，用紅色金飾包裝著，於是即前往查處並且放置原位通知刑事偵查員
      丙○○前來勘查擴大偵辦之，並還將相關位置照相之」（見本院卷第六四－六
      六頁）。從上述兩項互核相符之證據資料，可知扣案之子彈十八顆並非在被告
      之住處內查獲，也非被告帶同警方前往查獲。
    (二)既然此十八顆子彈並非在被告之住處內查獲，也非被告帶同警方前往查獲，而
      是在被告住處外通道旁之配電箱內起獲，則可能利用此一戶外之開放空間置放
      扣案子彈者，實難揣度。故理應有積極、適合且足以嚴格證明之證據，始足推
      斷為被告所持有。今公訴人欲連結被告與此等子彈間具持有關係所提出之唯一
      證據，無非是被告於偵查中之自白。
    (三)惟被告固曾於八十九年八月十一日警訊、翌日檢察官偵訊及同年月二十八日警
      訊時自白；然被告後於同年月二十八日檢察官複訊及同年九月一日之偵訊時，
      均否認持有扣案子彈，也表示警訊時精神恍惚，而推翻其先前供述之真實性，
      既其前後之供述不一，有利、不利紛呈，即不能再僅執其曾自白乙節一味地為
      被告不利之認定。況被告辯稱他於為警逮捕當日，即八十九年八月十一日上午
      因長期精神衰弱病症，曾赴台中榮民總醫院就診乙節，業據提出就診紀錄、檢
      查單、住院志願書等加以釋明（見本院卷第三一－三三頁）；是其進而辯解當
      日下午到案後之供述，有受此項疾患困擾而無法應對之情形，無法不加以斟酌
      ，自然更減其偵查時自白之可信度。亦即，被告有無前揭犯行，合應別事他求
      ，非可只以其曾經自白遽爾肯認之。
    (四)而警方當初究竟憑恃何等跡證鎖定被告為偵查對象，固據承辦警員丙○○到庭
      結證稱：「當初的確是先發現子彈，然後派出所通知我們過去鑑識，經過情資
      的蒐集，我們才確信應該是被告所為。然後警訊時被告也向我們坦承是他所持
      有，筆錄內記載無誤」、「除了扣案子彈及被告警訊外，當初我們會認為是被
      告所持有，乃是經過在當地佈建蒐集的情資而來」等語（見本院卷第一四五、
      一四六頁），然因證人未能詳述情資蒐集之實際情形，致本院更無法趨近認定
      被告持有之。
四、綜合前述，因被告於警偵訊時之供述反覆不一，也確有精神方面之求診事實而堪
    慮所述之可信度，當然不宜逕以其曾經自白，即遽下論斷，推論該十八顆子彈為
    被告所持有。此外，又乏其他積極、適合之證據足以嚴格證明被告持有之，則基
    於罪疑唯輕，應諭知被告無罪之判決，以符法治。
據上論斷，應依刑事訴訟法第三百零一條第一項，判決如主文。
中      華      民      國      九十二    年      七      月    二十三  日
                                        法  官  莊  深  淵
右正本證明與原本無異。
如不服本判決，應於送達後十日內向本院提出上訴狀（須附繕本），上訴於台灣高等
法院台中分院。
                                        書記官
中      華      民      國      九十二    年      七      月二十三  日


司法院資訊處製作；財團法人民間司法改革基金會備份。
